臺灣士林地方法院刑事判決
110年度金訴字第431號
公  訴  人  臺灣士林地方檢察署檢察官  
被      告  郭冠群


上列被告因違反洗錢防制法等案件，經檢察官提起公訴（110年
度偵字第6557號），被告於準備程序中為有罪之陳述，經本院合
議庭裁定以簡式審判程序審理，判決如下：
    主  文
郭冠群幫助犯洗錢防制法第十四條第一項之洗錢罪，處有期徒刑
貳月，併科罰金新臺幣壹萬元，罰金如易服勞役，以新臺幣壹仟
元折算壹日。緩刑貳年，並應於民國壹佰壹拾壹年陸月伍日前向
被害人謝蓓欣支付新臺幣壹萬參仟元之損害賠償。
    事  實
一、郭冠群依其社會生活之通常經驗與智識思慮，雖可預見將己
    有金融帳戶之存摺、提款卡及提款密碼提供非屬親故或互不
    相識之人使用，有遭他人利用作為收受及提領詐欺取財犯罪
    所得財物之工具，並掩飾、隱匿特定犯罪所得去向及所在之
    可能，進而對該詐欺取財、洗錢正犯所實行之犯行施以一定
    助力，仍基於縱令生此結果亦不違其本意之幫助犯意，於民
    國109年10月19日前之某日某時許，在臺北市萬華區西門町
    徒步區內，將其在永豐商業銀行所開立帳號為000000000000
    00號帳戶之存摺簿、提款卡、提款密碼等物，提供與真實姓
    名年籍均不詳成年人所組成之詐欺集團成年成員，容任該詐
    欺集團作為詐欺取財、掩飾或隱匿特定犯罪所得之用。而該
    詐欺集團中真實姓名年籍不詳之成年人於取得上開帳戶之提
    款卡等物後，旋基於意圖為自己不法所有、洗錢之犯意，於
    109年10月19日某時許，在不詳地點，透過交友軟體Tinder
    暱稱「子倫」帳號結識謝蓓欣，假冒為智鑫國際資產管理有
    限公司外匯操作員，佯以可得協助操作外幣兌換交易云云，
    致使謝蓓欣陷於錯誤，於109年10月27日晚上10時18分許，
    以網路銀行轉帳新臺幣(下同)25,281元至郭冠群所提供之上
    開金融帳戶內，旋由該詐欺集團成員持郭冠群所提供上開金
    融帳戶之提款卡及提款密碼提領殆盡而形成資金追查斷點，
    郭冠群因而以此方式幫助該詐欺集團成員向他人詐取財物，
    並掩飾、隱匿特定犯罪所得之來源、去向及所在得逞。嗣因
    謝蓓欣察覺有異而報警處理，為警調閱相關開戶資料，復經
    郭冠群於審判中自白犯行，始悉上情。
二、案經謝蓓欣訴由臺北市政府警察局內湖分局移送臺灣士林地
    方檢察署檢察官偵查起訴。
    理  由
一、被告郭冠群所犯係死刑、無期徒刑或最輕本刑為3年以上有
    期徒刑以外之罪，亦非高等法院管轄之第一審案件，其於準
    備程序進行中，先就被訴事實為有罪之陳述，經本院告知簡
    式審判程序之旨，並聽取檢察官及被告之意見後，經合議庭
    裁定由受命法官獨任進行簡式審判程序，是依刑事訴訟法第
    273條之2規定，本件之證據調查，不受同法第159條第1項、
    第161條之2、第161條之3、第163條之1及第164條至第170條
    規定之限制，合先敘明。
二、認定犯罪事實所憑之證據及理由：
（一）上揭犯罪事實，業據被告於本院審理中坦白承認（見本院
      卷第29、72、120、126、128頁），核與證人即告訴人謝
      蓓欣於警詢中指述其因遭詐欺集團成年成員以如事實欄一
      所示方式詐騙，致其陷於錯誤，進而將如事實欄一所示金
      額之款項轉帳至被告所提供如事實欄一所示金融帳戶內，
      旋遭提領殆盡之被害情節大致相符（見偵卷第11至13頁）
      ，並有告訴人提供之通訊軟體對話紀錄、如事實欄一所示
      金融帳戶之交易明細等件在卷可資佐證（見偵卷第15至17
      頁、本院卷第61至62頁），足見告訴人確有因遭詐欺集團
      成年成員詐騙而轉帳至如事實欄一所示帳戶以交付財物之
      情事，是被告上開金融帳戶確實遭詐欺集團成年成員掌握
      ，作為取得、保有詐得款項，並避免檢警追查洗錢使用之
      工具乙節，堪以認定。
（二）又詐欺集團利用他人帳戶供作詐得款項出入之帳戶，為避
      免帳戶持有人逕自辦理提款卡掛失止付事宜，致使無法從
      該帳戶內領出犯罪所得，或遭帳戶持有人隨時可憑個人身
      分證件辦理補發存摺簿或變更提款密碼，將帳戶內存入之
      款項提領一空，致使其等精心策劃詐得之款項化為烏有，
      衡諸常情，必定使用其等所能明確掌控之金融帳戶；而告
      訴人將如事實欄一所示金額之款項轉入被告上開金融帳戶
      內，旋遭提領殆盡等情，已如上述，顯見本案詐欺集團於
      取得上開金融帳戶提款卡用以遂行其等詐取財物之犯行時
      ，應係在不違背被告之本意下使用上開金融帳戶之提款卡
      ，始得於短暫之時間內，順利提領告訴人遭詐騙而轉入之
      部分款項，並確保詐得款項不致遭被告領取或遭掛失止付
      而無從領出。
（三）再者，金融帳戶為個人理財之工具，存摺簿、提款卡及提
      款密碼攸關個人財產權益之保障，具有高度私人專屬性，
      依通常社會生活之經驗，除非與本人具有信賴關係或其他
      特殊原因者外，難認有何理由可任由本人以外之人自由流
      通使用之，一般人均有妥為保管防阻他人任意使用之認識
      ；而詐欺集團藉由他人之金融帳戶作為被害人轉帳或存入
      款項之交易媒介，並用以掩飾、隱匿詐欺犯罪所得之去向
      及所在，業經電視新聞及報章雜誌等大眾傳播媒體廣為報
      導，政府亦極力宣導，且有警示標誌張貼於各金融機構及
      提款機等處，期使民眾注意防範，倘若有人特意向他人要
      求提供以他人名義申辦之金融帳戶存摺簿、提款卡及提款
      密碼使用，該提供自身或他人所申辦之金融帳戶存摺簿、
      提款卡及提款密碼與他人使用者，理應可以預見其所提供
      他人使用之金融帳戶有遭人利用於從事詐欺取財等財產犯
      罪，並持以掩飾、隱匿特定犯罪所得之去向及所在之可能
      性。經查，被告於本案發生時，已為20餘歲之成年人，其
      教育程度為高職畢業，先後從事餐飲業、超商店員工作，
      並曾申辦金融帳戶使用等情，業經被告供明在卷（見本院
      卷第128頁），顯見被告於提供上開金融帳戶資料時，具
      有一定工作經驗，受有相當程度之教育，並具有使用金融
      帳戶之經驗；復觀其當庭應訊之表現，應係具有一般社會
      智識經驗之成年人，是依被告之年齡、教育程度及社會閱
      歷，其於交付上開具高度專屬性之金融帳戶與不相熟識之
      人使用之際，縱使無法確知是否可能作為收受及提領特定
      犯罪所得使用，並在他人提領款項後產生掩飾、隱匿特定
      犯罪所得去向及所在之結果，亦無法確知係以何種方法於
      何時何地為財產犯罪而致被害人將款項轉入金融帳戶，並
      由何人於何時何地出面提領款項而形成資金追查斷點等具
      體計畫內容，然被告主觀上知悉將己有金融帳戶提供非屬
      親故或互不相識之人使用，有遭他人利用作為特定犯罪所
      得出入及提領工具，並在他人提領款項後產生金流之斷點
      ，阻礙國家追查特定犯罪所得去向之可能，猶仍提供己有
      金融帳戶與身分不詳之第三人使用，且事後亦未積極辦理
      止付或停用，縱令其所提供之金融帳戶係供他人取得詐欺
      取財犯罪所得，並在他人提領款項後產生掩飾、隱匿特定
      犯罪所得之結果，進而對該詐欺取財、洗錢正犯所實行之
      犯行施以一定之助力，亦不違背其本意，自難謂被告並無
      幫助他人實行詐欺取財、洗錢犯罪之不確定故意，足徵被
      告上開任意性自白與事實相符，堪以採信。綜上所述，本
      件事證明確，被告犯行洵堪認定，應依法論科。
三、論罪科刑部分：
（一）按刑法上之幫助犯，係指以幫助之意思，對於正犯資以助
      力，而未參與實行犯罪之行為者而言；又幫助犯固須正犯
      已著手實行犯罪，且其行為達於可罰之程度，始能構成，
      然該正犯事後是否受訴追或刑罰之執行，則於幫助犯之成
      立不生影響。經查，如事實欄一所示詐欺集團成員詐取告
      訴人之財物，構成刑法第339條第1項之詐欺取財罪，核屬
      洗錢防制法第3條第2款所指之特定犯罪，而本案犯罪所得
      財物業已轉入被告上開所提供之金融帳戶，並由如事實欄
      一所示詐欺集團派員出面收取自上開金融帳戶所提領之現
      金，自形式上觀察，已與如事實欄一所示詐欺集團向告訴
      人詐得之款項，產生金流之斷點，實際上已發生掩飾、隱
      匿特定犯罪所得去向及所在之效果，阻礙國家對詐欺犯罪
      所得之追查、處罰，自屬洗錢防制法第2條第2款所稱之洗
      錢行為；而被告雖提供上開金融帳戶，容任該詐欺集團作
      為詐欺取財、掩飾、隱匿特定犯罪所得之用，惟卷內並無
      積極證據證明被告有以自己實行詐欺取財、洗錢犯罪之意
      思，而與他人為詐欺取財、洗錢犯罪之犯意聯絡，或有直
      接參與詐欺取財、洗錢犯罪構成要件行為分擔之情事；又
      詐欺集團所屬成員間有關共犯人數、詐騙計畫、行騙手法
      及成員間之行為分擔等情，具有高度隱密性，終究非外界
      所能窺知，而依卷內現存資料，既無其他足認被告就該詐
      欺集團所屬成員之共犯人數、犯罪分工及行騙手段等情節
      有所預見之積極事證可供審酌之情況下，則被告僅就其所
      認識之範圍負責。從而，被告以幫助詐欺取財、幫助洗錢
      之意思，對該詐欺集團遂行詐欺取財、洗錢之犯行資以助
      力，而參與詐欺取財、洗錢罪構成要件以外之行為，而如
      事實欄一所示詐欺集團成年成員已因被告上開施以助力之
      幫助行為而順利詐得款項，並掩飾、隱匿特定犯罪所得之
      去向及所在，是被告上開幫助犯罪之行為，自應就其所認
      識之範圍成立幫助犯，且不因如事實欄一所示詐欺集團成
      年成員上開可罰之詐欺取財、洗錢行為，是否業經起訴、
      判刑或受刑之執行而受影響。核被告所為，係犯刑法第30
      條第1項前段、第339條第1項之幫助詐欺取財罪、刑法第3
      0條第1項前段、洗錢防制法第14條第1項之幫助一般洗錢
      罪。
（二）又被告以一交付如事實欄一所示帳戶之提款卡等物與真實
      姓名年籍不詳之成年人之行為，幫助詐欺集團成員詐得告
      訴人之財物，並掩飾、隱匿特定犯罪所得之去向及所在，
      應僅能就被告上開行為為一次評價，以免重複評價其行為
      ，是被告係一幫助行為同時觸犯上開數罪名，為想像競合
      犯，應依刑法第55條之規定，從一重之幫助一般洗錢罪處
      斷。
（三）刑之減輕事由：
    1.被告於本院審判中自白如事實欄一所示幫助洗錢犯行，應
      依洗錢防制法第16條第2項規定減輕其刑。
    2.被告係以幫助之意思，對正犯資以助力而未參與上開犯罪
      構成要件行為之實行，為幫助犯，其犯罪情節及惡性，與
      實行犯罪之正犯不能等同評價，爰依刑法第30條第2項規
      定，按正犯之刑減輕之，並依刑法第70條之規定遞減之。
（四）爰審酌被告雖非實際遂行詐欺取財、洗錢犯行之人，然其
      輕率提供金融帳戶，容任他人從事不法使用，造成此類犯
      罪層出不窮，嚴重危害財產交易安全與社會經濟秩序，惟
      念及被告於犯後業已坦承犯行，並積極與告訴人成立和解
      ，願意賠償其所受損害，此有本院111年5月2日和解筆錄1
      紙存卷可考（見本院卷第113頁），態度良好，兼衡酌被
      告之品性素行、犯罪動機、目的、手段、被害人數及遭詐
      騙之金額、查無證據證明被告有何取得對價之情形、生活
      狀況（未婚，目前從事超商店員工作，每月收入25,000元
      ，家中尚有外婆待其照顧）、教育程度為高職畢業、犯罪
      所生損害，暨告訴人表明倘若被告履行和解條件，願意給
      予被告自新機會之意見（見本院卷第115頁）等一切情狀
      ，量處如主文所示之刑，並就罰金刑部分，審酌被告之職
      業、經濟能力、維持刑罰執行之有效性與公平性等情狀，
      諭知易服勞役之折算標準。又被告所犯幫助一般洗錢罪，
      其法定本刑之最重本刑已逾有期徒刑5年，不符刑法第41
      條第1項所定犯最重本刑為5年以下有期徒刑以下之刑之罪
      始得易科罰金之規定，是本判決就被告所犯幫助一般洗錢
      罪之宣告刑，不得併予宣告易科罰金之折算標準，惟執行
      檢察官仍可審酌被告是否得依刑法第41條第3項之規定易
      服社會勞動，附此敘明。
（五）再被告未曾因故意犯罪受有期徒刑以上刑之宣告乙節，此
      有被告之臺灣高等法院被告前案紀錄表存卷可考，其於犯
      後業已坦承犯行，知所悔悟，並積極與告訴人達成和解，
      願意賠償其所受損害，且告訴人於本院審理中亦表明倘若
      被告遵期履行和解條件，願意原諒被告，不再追究被告之
      刑責等情，已如上述，是被告有意且盡力彌補告訴人所受
      損失，經此偵審程序及科刑判決後，當能知所警惕而無再
      犯之虞，本院認上開宣告之刑以暫不執行為適當，爰依刑
      法第74條第1項第1款之規定，宣告緩刑2年；復斟酌本案
      犯罪情節，為彌補告訴人所受損害，確保和解條件之履行
      ，另依刑法第74條第2項第3款之規定，命被告應依與告訴
      人間達成之和解條件（扣除被告業已支付之13,000元，此
      有本院111年5月6日、同年月13日電話紀錄各1紙存卷可考
      ），命被告應於111年6月5日前向告訴人支付13,000元之
      損害賠償，以啟自新。至被告違反上開本院所定負擔情節
      重大，足認原宣告之緩刑難收其預期效果，而有執行刑罰
      之必要者，依刑法第75條之1第1項第4款之規定，得撤銷
      其緩刑宣告，附此敘明。
四、不宣告沒收之說明：
（一）被告雖承認如事實欄一所示犯行，然否認就此部分有何實
      際獲得報酬之情事，復依卷內現存事證，查無被告在實現
      上開犯罪構成要件過程中獲取任何歸屬於被告之財物或財
      產上利益，是本件就此部分不生宣告犯罪所得沒收或追徵
      價額之問題。
（二）按犯洗錢防制法第14條之罪，其所移轉、變更、掩飾、隱
      匿、收受、取得、持有、使用之財物或財產上利益，沒收
      之，洗錢防制法第18條第1項前段定有明文。此規定係採
      義務沒收主義，惟該條文並未規定「不問屬於犯罪行為人
      與否」均沒收之，自仍以屬於被告所得管領、處分者為限
      ，始應予以沒收。查被告係將如事實欄一所示帳戶交由他
      人使用，業經本院依積極證據詳加認定如上，而告訴人遭
      詐騙之款項，已經由詐欺集團成員提領，非屬被告所有，
      亦非在被告實際掌控中，是其就上開所隱匿之財物既不具
      所有權及事實上處分權，自無從依洗錢防制法第18條第1
      項規定宣告沒收。
據上論斷，應依刑事訴訟法第273條之1第1項、第299條第1項前
段，洗錢防制法第14條第1項、第16條第2項，刑法第11條、第30
條第1項前段、第2項、第339條第1項、第55條、第42條第3項前
段、第74條第1項第1款、第2項第3款，刑法施行法第1條之1第1
項，判決如主文。     
本案經檢察官林士淳提起公訴，檢察官馬凱蕙到庭執行職務。
中　　華　　民　　國　　111 　年　　5 　　月　　16　　日
                  刑事第四庭  法  官  彭凱璐
以上正本證明與原本無異。
如不服本判決應於收受送達後20日內向本院提出上訴書狀，並應
敘述具體理由；其未敘述上訴理由者，應於上訴期間屆滿後20日
內向本院補提理由書（均須按他造當事人之人數附繕本）。因疫
情而遲誤不變期間，得向法院聲請回復原狀。
                              書記官  羅淳柔
中　　華　　民　　國　　111 　年　　5 　　月　　16　　日
附錄論罪科刑法條：
中華民國刑法第30條
幫助他人實行犯罪行為者，為幫助犯。雖他人不知幫助之情者，
亦同。
幫助犯之處罰，得按正犯之刑減輕之。
中華民國刑法第339條
意圖為自己或第三人不法之所有，以詐術使人將本人或第三人之
物交付者，處五年以下有期徒刑、拘役或科或併科五十萬元以下
罰金。
以前項方法得財產上不法之利益或使第三人得之者，亦同。
前二項之未遂犯罰之。
洗錢防制法第2條
本法所稱洗錢，指下列行為：
一、意圖掩飾或隱匿特定犯罪所得來源，或使他人逃避刑事追訴
    ，而移轉或變更特定犯罪所得。
二、掩飾或隱匿特定犯罪所得之本質、來源、去向、所在、所有
    權、處分權或其他權益者。
三、收受、持有或使用他人之特定犯罪所得。
洗錢防制法第14條
有第二條各款所列洗錢行為者，處七年以下有期徒刑，併科新臺
幣五百萬元以下罰金。
前項之未遂犯罰之。
前二項情形，不得科以超過其特定犯罪所定最重本刑之刑。